【裁判字號】    96,簡上,87
【裁判日期】    970129
【裁判案由】    傷害
【裁判全文】
臺灣苗栗地方法院刑事判決             96年度簡上字第87號
上  訴  人  臺灣苗栗地方法院檢察署檢察官
被      告  甲○○(NGUYEN,THI NHU)
                    越南籍護照號碼：A0000000A號
                    現在內政部入出境及移民署新竹收容所
上列上訴人因被告傷害案件，不服本院96年度苗簡字第961 號中
華民國96年10月30日第一審判決（聲請簡易判決處刑案號：95年
度偵字第3165號），提起上訴，本院管轄之第二審合議庭判決如
下：
    主  文
原判決撤銷。
甲○○犯傷害罪，處有期徒刑陸月，如易科罰金，以銀元參佰元
即新臺幣玖佰元折算壹日。
    事  實
壹、甲○○ (NGUYEN,THI NHU) 係百容電子股份有限公司（下稱
    百容公司：設臺中市南屯區○○區○○路20號）於民國94年4
    月6 日引進入境之越南籍勞工，其因無法勝任工作，經上開
    公司連絡仲介業者信宏人力仲介有限公司之職員乙○○載往
    機場辦理遣返越南。在遣返途中，甲○○因不願遣返，竟於
    94 年12 月1 日12時58分許，在苗栗縣公館鄉五穀村台六線
    南下交流道出口，於乙○○阻止其逃逸時，基於傷害人身體
    之犯意，以徒手或以鞋跟毆打乙○○，致乙○○受有兩側上
    肢挫傷、雙手挫傷、上顎正中門牙一顆掉落，下排正中門牙
    靠左之牙齒一顆鬆動等傷害。
貳、案經乙○○訴由苗栗縣警察局苗栗分局報請臺灣苗栗地方法
    院檢察署檢察官偵查起訴，經本院改適用簡易程序。
    理  由
壹、經查，上開犯罪事實，業據被告於檢察官訊問及本院審理時
    坦白承認，核與告訴人乙○○於檢察官偵查及本院審理時之
    指訴情節相符，復有外勞居留資料查詢資料、居留證、印尼
    籍護照、行政院勞工委員會94年12月9 日函、外籍勞工接送
    契約書影本各1 份、被告任職百容公司期間因工作錯誤書寫
    之簽呈、報告書影本9 份等在卷可憑，而告訴人遭被告毆打
    ，致兩側上肢挫傷、雙手挫傷、上顎正中門牙一顆掉落、下
    排正中門牙靠左之牙齒一顆鬆動等傷害之事實，亦有行政院
    國軍退除役官兵輔導委員會台中榮民總醫院診斷證明書1 件
    附卷可資佐證，復經本院於97年1 月22日審理時當庭勘驗無
    誤，可證被告上開不利於己之自白與事實相符。綜上，本案
    事證明確，被告犯行堪予認定。
貳、論罪科刑：
一、新舊法比較：按行為後法律有變更者，適用行為時之法律。
    但行為後之法律有利於行為人者，適用最有利於行為人之法
    律，刑法第2 條第1 項定有明文（刑法第2 條係規範行為後
    法律變更所生新舊法律比較適用之準據法，是刑法第2 條本
    身雖經修正，但該條文既屬適用法律之準據法，本身尚無比
    較新舊法之問題，應逕適用裁判時之刑法第2 條規定以決定
    適用之刑罰法律）。又比較時應就罪刑有關之共犯、未遂犯
    、想像競合犯、牽連犯、連續犯、結合犯，以及累犯加重、
    自首減輕暨其他法定加減（如身分加減）與加減例等一切規
    定，綜其全部罪刑之結果而為比較（最高法院95年第8 次刑
    事庭會議決議要旨參照）。查被告行為後，刑法第33條第5
    款有關罰金之最低數額、第41條有關易科罰金等規定，業於
    94年2 月2 日修正公布，自95年7 月1 日起施行，茲就比較
    情形分述如下：
    (1)修正前刑法第41條第1 項前段規定：「犯最重本刑為5 年
      以下有期徒刑以下之刑之罪，而受6 個月以下有期徒刑或
      拘役之宣告，因身體、教育、職業、家庭之關係或其他正
      當事由，執行顯有困難者，得以1 元以上3 元以下折算1
      日，易科罰金。」，且被告行為時之易科罰金折算標準，
      依修正前罰金罰鍰提高標準條例第2 條前段（現已刪除）
      之規定，本係就其原定數額提高為100 倍折算1 日，故被
      告行為時之易科罰金折算標準乃以銀元300 元折算1 日，
      經折算後應以新臺幣900 元折算為1 日。惟修正後刑法第
      41條第1 項前段則改以：「犯最重本刑為5 年以下有期徒
      刑以下之刑之罪，而受6 個月以下有期徒刑或拘役之宣告
      者，得以新臺幣1,000 元、2,000 元或3, 000元折算一日
      ，易科罰金。」，乃就易科罰金之折算標準予以提高。從
      而，比較修正前、後所定之易科罰金折算標準，當以修正
      前之規定較有利於被告。
    (2)刑法第33條第5 款有關罰金之最低數額部分，被告所犯刑
      法第277 條第1 項之傷害罪，有罰金刑之處罰，而刑法分
      則編各罪所定罰金之貨幣單位原為銀元，修正前刑法第33
      條第5 款規定：「罰金：（銀元）1 元以上」，而銀元與
      新臺幣間之折算，依現行法規所定貨幣單位折算新臺幣條
      例規定，以銀元1 元折算新臺幣3 元；修正後刑法第33條
      第5 款則規定：「罰金：新臺幣1,000 元以上，以百元計
      算之」；經比較修正前、後之規定，修正後刑法第33條第
      5 款所定罰金之最低數額，較之修正前提高，自以修正前
      刑法第33條第5 款之規定有利於被告。
    (3)綜合上述各條文修正前、後之比較，可知修正前、後之規
      定，就修正後刑法第33條第5 款之罰金刑最低數額、第41
      條易科罰金折算標準，均較修正前不利於被告，是修正後
      之規定整體而論較不利於被告，參照前開最高法院決議所
      揭示之罪刑綜合比較原則，依刑法第2 條第1 項前段之規
      定，自應整體適用行為時即修正前之規定處斷。
二、核被告所為，係犯刑法第277 條第1 項之傷害罪。原審詳察
    ，以被告上開犯行明確，予以論罪科刑，固屬卓見；惟告訴
    人遭被告毆打，其受有兩側上肢挫傷、雙手挫傷、上顎正中
    門牙一顆掉落，另1 顆鬆動，原審未注意另有下排1 顆牙齒
    之鬆動，逕認告訴人僅受兩側上肢挫傷、雙手挫傷、上顎正
    中門牙一顆掉落之傷害，容有未洽；再被告因於94年12月2
    日逃逸無蹤，經本院傳喚、拘提無著，於96年1 月8 日以96
    年苗院燉刑廉緝字第3 號發布通緝，嗣經桃園縣政府警察局
    中壢分局於96年10月23日10時40分緝獲解送本院，有行政院
    勞工委員會94年12月9 日函、本院通緝書、中壢分局解送人
    犯報告書、本院報到單、訊問筆錄在卷可查，足證被告係中
    華民國九十六年罪犯減刑條例96年7 月16日施行前通緝，未
    自動於96年12月31日前到案，依照上開罪犯減刑條例第5 條
    「本條例施行前，經通緝而未於中華民國九十六年十二月三
    十一日以前自動歸案接受偵查、審判或執行者，不得依本條
    例減刑。」之規定，應不得減刑，原審適用上開減刑條例，
    減輕被告宣告刑二分之一，應屬適用法律不當。上訴人以原
    審量刑過輕及適用減刑條例違誤，提起上訴，為有理由，應
    予撤銷。爰審酌被告係無法勝任工作而遭遣返，復在告訴人
    乙○○載送被告遣返途中，因不願意遣返，而以徒手或以持
    鞋跟方式毆打告訴人，致告訴人受有如事實欄之傷害，及告
    訴人迄今未獲賠償，復因欠修復牙齒之費用而無法整修牙齒
    鬆動之傷害所生危害，及被告因逃逸無蹤，經通緝到案等一
    切情狀，量處如主文所示之刑，並諭知易科罰金之折算標準
    ，以資懲儆。
三、應適用之法條：
    (1)刑事訴訟法第455 條之1 第1 項、第3 項、第369 條第1
      項前段、第364 條、第299 條第1項 前段。
    (2)刑法第2 條第1 項前段、第277 條第1 項、修正前刑法第
      第41條第1 項前段。
    (3)罰金罰鍰提高標準條例第1 條前段、修正前罰金罰鍰提高
      標準條例第2 條。
    (4)現行法規所定貨幣單位折算新台幣條例第2 條。
本案經檢察官黃棋安到庭執行職務。
中    華    民    國    97    年    1     月    29    日
                  刑事第三庭審判長  法  官  柳章峰
                                    法  官  呂曾達
                                    法  官  張珈禎
上正本證明與原本無誤。
不得上訴。
                                    書記官  黃雅琦
中    華    民    國    97    年    1     月    29    日
附錄本案論罪科刑法條全文：
中華民國刑法第277條
 (普通傷害罪)
傷害人之身體或健康者，處3 年以下有期徒刑、拘役或1000元以
下罰金。
犯前項之罪因而致人於死者，處無期徒刑或7 年以上有期徒刑；
致重傷者，處3 年以上10年以下有期徒刑。


司法院資訊處製作；財團法人民間司法改革基金會備份。
